【裁判字號】    95,訴,73
【裁判日期】    950808
【裁判案由】    違反電業法等
【裁判全文】
臺灣彰化地方法院刑事判決                95年度訴字第73號
公  訴  人  臺灣彰化地方法院檢察署檢察官
被      告  戊○○
選任辯護人  林道啟律師
上列被告因違反電業法等案件，經檢察官提起公訴（94年度偵字
第8467號），本院判決如下：
    主  文
戊○○無罪。
    理  由
一、公訴意旨略以：被告戊○○於民國93年 9月間，委請一名姓
    名、年籍不詳之成年男子，共同基於意圖為自己不法所有之
    概括犯意聯絡，將臺灣電力股份有限公司（下稱臺電公司）
    在戊○○所經營位於彰化縣田中鎮○○里○○街92號 1樓之
    麵包店外所裝設之電錶內線路改裝後，致電錶計量失效不準
    ，而竊電使用；復於94年 1月間臺電公司更換新電錶後，損
    壞瓦時計電錶外箱蓋封印鎖，再改動電錶購件，倒接電源線
    與負載線，使用電時圓盤倒轉，致電錶計量失效不準，再行
    竊電使用。迄至94年6月6日上午11時25分許，由臺灣電力公
    司彰化區稽查人員會同警方查獲，並扣得瓦時計及封印鎖各
    1個，因認被告涉有刑法第138條損壞公務員委託第三人掌管
    之文書罪嫌及電業法第106條第3款之竊電罪嫌。
二、按犯罪事實應依證據認定之，無證據不得認定犯罪事實。又
    不能證明被告犯罪者，應諭知無罪之判決，刑事訴訟法第
    154條第2項、第301條第1項分別定有明文。又認定犯罪事實
    所憑之證據，無論係直接證據或間接證據，其為訴訟上之證
    明，須於通常一般之人均不致有所懷疑，而得確信其為真實
    之程度者，始得據為有罪之認定，倘其證明尚未達到此一程
    度，而有合理之懷疑存在時，事實審法院復已就其心證上理
    由予以闡述，敘明其如何無從為有罪之確信，因而為無罪之
    判決，尚不得任意指為違法，最高法院76年臺上字第4986號
    判例足資參照。
三、公訴人認被告戊○○有違反刑法第138條損壞公務員委託第
    三人掌管之文書罪嫌及電業法第106條第3款之竊電罪嫌，主
    要係以證人即臺電公司外包商丙○○證述：於94年1月初
    更新前揭地點電錶時，舊電錶之封印鎖雖無損壞，但電錶內
    之線路已被改變等語、證人即臺電公司人員甲○○證述：
    於94年6月6日至前揭地點稽查時，發現封印鎖已遭損壞，電
    源線及負載線等電錶構件均遭更改過等語，及卷附之催繳電
    費紀錄單、用戶繳費紀錄各1份為其主要論據。
四、訊據被告固坦承確曾於93年 8月中旬，雇請合法水電行即證
    人丁○○依規定申請改裝電錶等語，惟堅決否認有何違反刑
    法第 138條損壞公務員委託第三人掌管之文書罪嫌及電業法
    第106條第3款之竊電罪嫌，辯稱：其係委任專業、正當經營
    之水電行，依規定向臺電公司申請開封印改裝電錶，其未曾
    私自委託不法業者破壞封印鎖及擅自更改電錶構件及倒接電
    線等語；選任辯護人則為被告辯護：依據證人丙○○於鈞院
    之證述，倘欲更換內部電線及零組件，一定需要先行拆開封
    印；而證人即臺電公司員工莊捷智證稱確曾在前揭地址施工
    完畢後，將系爭電錶加封印鎖無誤；另據證人即上開地點電
    錶之抄錶員庚○○、己○○證述，前揭地點之電錶，自93年
    9月間起，至同年6月止，封印鎖均無遭破壞之情形，從而前
    揭地點自93年9月15日由證人莊捷智加封印鎖後，迄94年6月
    間止，因封印鎖並未損害，即無遭變更動之可能；另被告同
    時使用彰化縣田中鎮○○街92號1樓之00000000000電號及同
    址2樓之00000000000電號，自92年6月起，至94年6月止，該
    2電錶每月共應繳付之電費並無大異，從而，雖被告於93年9
    月15日申請再開封印，並委由證人丁○○更換電線線路後，
    前址1樓電錶之用電量大幅減少，惟同址2樓之電錶用電量則
    大幅增加，亦即總用電量並無異常之處，足證證人丁○○施
    工變更線路，僅係將原經過1樓電錶之用電部分，移經2樓所
    使用之電錶接線，被告並未因此獲得節省電費之效果等語。
五、經查：
  (一)就被告被訴損壞公務員委託第三人掌管之文書罪嫌部分：
    前揭地址 1樓電錶所掛之外箱蓋封印鎖，於94年6月6日臺電
    公司人員甲○○前往上址稽查時，業已遭人毀壞乙節，為被
    告所不爭執，且有該已遭剪斷鐵線之編號Ｚ 000000000封印
    鎖 1個扣案足資佐證，此情應堪認定。惟查，證人丙○○於
    本院95年4月11日審理時業已具結證稱：其因於94年1月間年
    度更換電錶時，需用驗電筆檢測電力，故扣案電錶之 2個封
    印鎖，均係由其剪斷，其因無法再掛回去，即將該 2個封印
    鎖都放在電錶箱上等語（詳見本院當日審判筆錄），從而，
    據證人丙○○此部分證述，已足認定前開遭他人損壞屬公務
    員委託第三人掌管文書之封印鎖，應係證人丙○○所損壞，
    而非被告所損壞；且據證人丙○○前開證述，其係因為檢測
    電力始剪斷此封印鎖，尚非係受被告指使，抑或與被告基於
    共同犯意所為，從而，尚乏積極證據足資證明被告有何損壞
    上開封印鎖之行為。
  (二)就被告被訴違反電業法竊電部分：
    被告曾於93年8、9月間，委託水電業者即證人丁○○，向
    臺電公司申請開啟封印鎖施工，於完工後，復依法向臺電公
    司申請再封印等情，業據被告自承在卷，且據證人丁○○於
    本院95年4月11日審理時證稱：93年8月受被告委任更換電路
    後，即由其與另1名人員施工，待完工後，即向臺電公司申
    請，並由臺電公司於93年9月15日檢驗送電封印等語（詳見
    本院當日審判筆錄），並有前址電錶申請再封印之基本資料
    1 紙在卷可稽（見本院卷第23頁），前情應堪認定。證人
    張慶輝於本院95年4月11日審理時證述：其於94年1月間前往
    該址 1樓檢測系爭電錶時，該電錶外觀及封印鎖均未遭破壞
    等情（詳見本院當日審判筆錄），核與證人即93年 9月間起
    ，至93年12月止前開電錶之抄錶員庚○○於本院95年 4月11
    日審理時證稱：於抄錶期間，未曾發現該電錶上之封印鎖有
    遭破壞之情形，倘其發現電錶外觀或封印鎖遭破壞，依規定
    需回報等語（詳見本院當日審判筆錄），另證人即封印鎖製
    造商乙○○於本院95年 7月25日審理時亦證稱：從92年起，
    臺電公司之封印鎖均係其公司所製造，而扣案之封印鎖，即
    係其公司所製造，經其當庭開啟封印鎖檢視後，並無被破壞
    之痕跡，倘封印鎖曾遭破壞，內部彎曲之鐵勾會變形，本件
    並無變形之情等語（見本院當日審判筆錄），從而，應可認
    定前址1樓電錶之封印鎖，於93年9月15日再封印後，迄94年
    1 月證人張慶輝將該電錶外殼及內部封印鎖剪斷止，該電錶
    之外觀及封印鎖，均無遭人破壞等情。證人即臺電公司稽
    查員甲○○於本院95年 4月11日審理時證稱：本案係利用將
    電源側與負載側對調方式竊電，此時一定要拆除電錶外白鐵
    環之封印鎖等語，從而本件系爭電錶係以利用電源測與負載
    側對調方式竊電，欲達到此目的，一定要拆除電錶外白鐵環
    之封印鎖。然綜觀前揭、所示，系爭電錶封印鎖，係於
    93年 9月15日經臺電公司檢驗無誤後，始進行封印，且迄94
    年 1月證人張慶輝擅自剪斷該系爭電錶封印鎖前，該電錶封
    印鎖並無何破壞之痕跡，而於未破壞封印鎖之情況下，被告
    實無可能將系爭電錶內之電源測與負載側對調，是依據現存
    證據，尚難逕認被告於合法申請施工並由臺電公司再封印後
    ，有何違法改變電錶結構竊電之行為。證人張慶輝於本院
    95年 4月11日審理時另證稱：其因發現該電錶有問題，故並
    未更換等語，且經本院當庭勘驗扣案之電錶，錶號為000000
    00號，核與基本資料所示該址自92年12月校驗後，錶號均為
    00000000號相符，此有基本資料 1紙附卷可參（見本院卷第
    21頁），是前址1樓之電錶，並無於94年1月更換新電錶等情
    ，從而，公訴人認被告於臺電公司94年 1月更換新錶後，另
    改動電錶構件，倒接電源線與負載線等情，尚有誤會。況
    被告係同時使用彰化縣田中鎮○○街92號1樓之00000000000
    電號及同址2樓之00000000000電號，而自92年 6月起，至94
    年6月止，該2電錶每月共應繳付之電費，依序為5,105、6,2
    00、6,210、5,274、4,668、5,710、5,211、3,948、 5,413
    、5,567、5,089、5,434及5,805元，此有該 2電錶之用電繳
    費紀錄 2紙在卷可稽（見本院卷第21頁、第22頁），可觀被
    告於93年 9月間，聘請證人丁○○施工後，被告於該戶之實
    際用電量，並無減少之情；且證人甲○○於本院審理時證稱
    ：1、2樓之電錶，可能因為電力施工方式，會有互相流用之
    情形，而證人丁○○於本院審理時亦證稱：本件被告 1樓的
    幾個機器電線有拉到 2樓等語，更足徵本件被告應未獲得任
    何竊電之利益。至證人丁○○於本院95年 4月11日審理時
    雖證稱：其於被告本案遭查獲後，曾被要求前往現場確認現
    場電錶狀況，與其之前施工後之情形是否相符，因查獲當時
    電錶內之電源線與負載線已經對調等語（詳見本院當日審判
    筆錄），且證人甲○○、丁○○於本院95年 4月11日審理時
    ，亦均證稱：臺電公司於申請再封印時，一定會先檢查線路
    ，電壓是否正常，始會再行封印等語（詳見本院當日審判筆
    錄），惟查本案系爭封印鎖在證人張慶輝擅自破壞、剪斷前
    ，確係完好無損，從而，被告實無從於再封印後，為如證人
    張慶輝等人指證之對調電源線與負載線之竊電行為，已如前
    述，是雖證人丁○○於本院審理時證述現況與其原本施工完
    畢之情況已有不同等語，且證人即臺電公司人員莊捷智於偵
    訊時證述：於93年 9月15日再封印時，有檢查線路，確定接
    線沒有問題等語（見偵卷第34頁），然此極有可能係證人丁○○恐因自陷違反電業法共犯，及證人莊捷智恐有檢測失職
    之嫌，而故為迴避之詞，故尚難僅以證人丁○○此部分證述
    ，即認被告曾於93年 9月15日再封印後，有何破壞電錶結構
    竊電之行為。
六、綜上所述，本件尚缺乏證據足以證明被告有何毀壞屬公務員
    委託第三人掌管文書之系爭封印鎖，及以倒接電源線與負載
    線致電錶計量失準進行竊電之行為，是以雖於證人甲○○等
    人前往上址查緝時，該電錶內確有前揭電源線、負載線對調
    之情事，然既無證據足資證明與被告有何關涉，且該封印鎖
    確係證人張慶輝所破壞，亦與被告無關。此外，本院在得依
    或應依職權調查證據之範圖內，復查無其他積極證據足認被
    告確有公訴人所指之犯行，揆諸前揭說明，既不能證明被告
    犯罪，自應為被告無罪之諭知，以昭審慎。
據上論斷，應依刑事訴訟法第301條第1項，判決如主文。
本案經檢察官江孟芝到庭執行職務。
中    華    民    國    95    年    8     月    8     日
                  刑事第二庭   審判長法  官  許旭聖
                                     法  官  黃玉齡
                                     法  官  簡婉倫
以上正本證明與原本無異。
如不服本判決，應於判決送達後10日內，向本院提出上訴狀( 須
附繕本 )。
中    華    民    國    95    年    8     月    8     日
                                     書記官


司法院資訊處製作；財團法人民間司法改革基金會備份。
